臺灣臺北地方法院民事判決　　　　　　　 96年度訴字第673號
原　　　告　乙○○
　　　　　　甲○○
　　　　　　　　　　　送達代收人　陳明宗律師
　　　　　　　　　　　住臺北市.
被　　　告　丁○○　　住臺北市.
　　　　　　　　　　　　之5
　　　　　　丙○○　　住臺北市.
上列當事人間返還房地事件，本院判決如下：
    主  文
原告之訴及假執行之聲請均駁回。
訴訟費用由原告負擔。
    事實及理由
一、原告起訴主張；（一）坐落台北市○○區○○路二小段631
    、631-1地號土地為原告二人之父親林戊辰所有，林戊辰於
    日前往生後，原告等為繼承人，惟因故尚未能辦理繼承登記
    ，但原告依法仍為上開土地之所有權人，是原告上開土地倘
    遭人佔用，原告自得依法提出本訴。（二）被告二人自林戊
    辰在世時，即已逕自佔用上開土地，被告丁○○佔用系爭上
    之門牌號碼為北市○○○路○段29號之2、之4、之5之房屋部
    分，被告丙○○佔用北市○○○路○段29號之3部分逕為使用
    ，且既未與林戊辰或原告簽立任何租賃契約，更未給付任何
    租金，是被告二人確係無權佔用上開土地；經原告多次央請
    被告二人遷離，被告二人均置之不理，甚而全面翻修老舊之
    房屋繼續使用，原告僅得以訴請求等語。
二、按民事訴訟乃當事人於其私法上的權利受到侵害時，得請求
    法院判決以保護其私權之程序，而原告起訴欲求利已判決，
    除須具備實體法上的權利保護要件外，尚須具備訴訟法上之
    權利保護要件，即當事人適格要件及保護必要之要件始可。
    而當事人適格與否，為法院應依職權調查之事項，無論訴訟
    進行至如何之程度，法院為本案之終局判決前，得就此隨時
    依職權調查之。所謂當事人適格，係指當事人就特定訴訟標
    的有實施訴訟之權能而言。此項權能之有無，應依當事人與
    特定訴訟標的之關係定之。換言之，就特定訴訟得以自己名
    義為原告或被告之資格，因而得受本案判決者，始謂之當事
    人適格，或稱為正當當事人。至於何人對於訴訟標的之法律
    關係有實施訴訟之權能，則應視當事人與特定訴訟標的之關
    係如何而定。又按民法第828條第2項規定，除法律或契約另
    有規定外，公同共有物之處分，及其他之權利行使，應得公
    同共有人全體之同意。又公同共有，民法既無準用同法第82
    1條規定之明文，則該法條之規定，於公同共有自不適用（
    最高法院85年度台上字第326號裁判參照）；又按公同共有
    物之處分及其他之權利行使，應得公同共有人全體之同意，
    民法第828條第2項定有明文，故公同共有物被侵害時，須由
    共有人全體或得共有人全體之同意起訴，其當事人適格始無
    欠缺，並無同法第821條規定之適用。另按當事人適格為訴
    權存在之要件，且屬法院應依職權調查之事項。又以公同共
    有之財產為訴訟標的之訴訟，依民法第828條第2項規定，應
    得公同共有人全體之同意始得為之。若無事實上無法得全體
    公同共有人同意之除外情形，而未得全體公同共有人同意逕
    行起訴者，自難謂其當事人適格要件無欠缺（最高法院88年
    度台上字第1486號裁判參照）。
三、經查，坐落台北市○○區○○路二小段631、631-1地號土地
    為原告二人之父親林戊辰所有，林戊辰於民國93年9月29日
    去世，繼承人為原告二人及林鴻襦三人等情，業據原告提出
    土地登記簿謄本、繼承系統表、戶籍謄本在卷可憑，原告並
    自承系爭土地未辦理繼承登記，則系爭二筆土地依法仍屬全
    體繼承人公同共有，依據前揭說明，原告請求第三人拆除地
    上物、返還土地，均應由公同共有人全體起訴或得公同共有
    人全體之同意，茲原告並未舉證證明其他共有人林鴻襦已同
    意提起本件訴訟，復未以全體公同共有人名義起訴，其當事
    人適格自屬欠缺，欠缺權利保護要件，應認本件原告之訴在
    法律上顯無理由，爰不經言詞辯論，逕以判決駁回之。
四、結論：原告之訴為無理由，依民事訴訟法第249條第2項、第
    78 條，判決如主文。
中　　華　　民　　國　　96　　年　　4 　　月　　14　　日
                  民事第二庭  法　官　吳淑惠
以上正本係照原本作成。
如對本判決上訴，須於判決送達後20日內向本院提出上訴狀
中　　華　　民　　國　　96　　年　　4 　　月　　16　　日
                              書記官  蔡凱如
